臺灣高等法院民事判決　　　　　　　　　96年度再易字第94號
再審原告　甲○○
　　　　　乙○○
再審被告　丙○○
上列當事人間請求損害賠償事件，再審原告對於中華民國九十六
年五月二十九日本院九十五年度重訴更(二)字第一號確定判決，提
起再審之訴，本院判決如下：
    主      文
再審之訴駁回。
再審訴訟費用由再審原告負擔。
    事實及理由
一、再審原告起訴主張略以：「依民事訴訟法第四百九十六條第
    一項第一款規定，對原確定判決提起再審之訴，理由如下：
    (一)關於廠房油漆整修費用部分，再審被告主張房東蔡大猷已
    先支付整修鐵皮屋、水電、油漆、水泥施工部分之價金，然
    此部分並未提出任何支付之單據為證，至於其餘再審被告主
    張其自行支出之費用，亦未見提出任何單據為憑，故再審被
    告就此部分並未能證明確實受有損害，且再審被告所提之索
    賠清單，僅為其自行之估價，顯不能作為認定之依據或證據
    ，再者，再審原告並未收受關於債權轉讓之郵件。故綜上所
    述，原確定判決，顯有消極不適用民法第一百八十四條、第
    一百九十六條、第二百九十七條及民事訴訟法第二百七十七
    條舉證責任之規定及民事訴訟法第二百二十二條第二、三項
    關於認定該部分損害為二十萬九千元之確切心證，且即因其
    消極不適用，顯然會影響於裁判結果。(二)關於賠償客戶半成
    品損失部分，依據卷內照片觀之，並無法看出半成品確實遭
    受損害，且京觀企業社即陳美惠與訴外人玉昌工藝社及柏絨
    實業社所簽訂之和解書及支票，顯亦不能作為半成品確實遭
    受損害及確切損害額之認定，再者，京觀企業社縱算另與訴
    外人名仕刺繡品有限公司成立和解，則與半成品損失之損害
    為五十萬六千元亦屬何干？另陳美惠讓與債權與再審被告之
    通知，再審原告亦未收受。故綜合上述，原確定判決，顯有
    消極不適用民法第一百八十四條、第一百九十六條、第二百
    九十七條及民事訴訟法第二百七十七條舉證責任之規定及民
    事訴訟法第二百二十二條第二、三項關於認定該部分損害為
    二十萬九千元之確切心證，且即因其消極不適用，顯然會影
    響於裁判結果。(三)關於材料損失部分，雖依現場照片所示，
    鐵架上所置放之物品除部分燒毀外，其餘鐵架上及工作區之
    物品亦均遭煙燻而受損，惟關於材料，當時是否係置放於鐵
    架上或系爭房屋內？再審被告未能舉證證明，依卷內照片亦
    無法窺知，故原確定判決徒憑照月上開情狀，即驟認再審被
    告主張置放於系爭房屋內之材料受損為真實一節，顯已消極
    不適用民法第一百八十四條、第一百九十六條及民事訴訟法
    第二百七十七條舉證責任之規定。再者，縱認關於材料確實
    受有損害，然該材料之所有人並非京觀企業社，故縱陳美惠
    曾讓與債權與再審被告，即因陳美惠並非權利受損之人，故
    亦屬無效，從而確定判決顯有消極不適用民法第一百八十四
    條、第一百九十六條規定之事實。退一步言，縱認材料確實
    受有損害，然確定判決徒憑京觀企業社未有任何證據證明之
    下主張其賠償客戶七十四萬一千元，即率爾認定系爭房屋內
    之材料「應非少數」，並進一步認為以賠償二十萬元為適當
    ，凡此，顯有消極不適用民法第一百八十四條、第一百九十
    六條及民事訴訟法第二百七十七條舉證責任之規定及民事訴
    訟法第二百二十二條第三項規定得心證之確切理由。另外，
    再審原告並未收受關於此項債權讓與之通知，故原確定判決
    亦消極不適用民法第二百九十七條債權讓與之規定。」等語
    。並聲明求為判決：(一)原確定判決廢棄。(二)上開廢棄部分，
    再審被告之起訴駁回。(三)再審之訴訴訟費用，及先前歷審之
    訴訟費用均由再審被告負擔。
二、按再審之訴顯無再審理由者，得不經言詞辯論，以判決駁回
    之，民事訴訟法第五百零二條第二項定有明文。又按確定終
    局判決適用法規顯有錯誤者，得提起再審之訴，民事訴訟法
    第四百九十六條第一項第一款固有明文。惟所謂「適用法規
    顯有錯誤」，係指確定判決所適用之法規顯然不合法律之規
    定或與司法院尚有效之大法官會議之解釋或最高法院尚有效
    之判例顯然違反者而言（最高法院六十年台再字第一七０號
    判例、五十七年台上字第一０九一判例意旨參照）。且適用
    法規顯有錯誤，不包括漏未斟酌證據及認定事實錯誤之情形
    在內。（最高法院六十三年台上字第八八０號判例參照）亦
    不包括取捨證據失當、判決不備理由及在學說上諸說併存致
    發生法律上見解歧異等情形在內。亦即須確定判決依其所認
    定事實，而有違背法規或現存判例解釋之情形，始克相當（
    最高法院七十一年度台再字第二一０號判例、九十年台再字
    第二七號判決意旨參照）。經查再審意旨雖略以：(一)再審被
    告未舉證證明物品受有損害、且再審原告復未收受系爭所有
    債權讓與之通知，且即便系爭物品確實受有損害，然關於確
    切之損害額，再審被告未能確切證明之。(二)原確定判決得心
    證之理由亦未予詳述云云。惟查關於廠房油漆整修費用、賠
    償客戶半成品損失、材料損失部分如何認定，經核均應屬事
    實審法院取捨證據、認定事實之職權行使範圍，縱有取捨證
    據失當、認定事實錯誤，揆諸上開說明，仍非適用法規顯有
    錯誤。而依上開說明，判決理由不備，並非「適用法規顯有
    錯誤」之範疇，是再審原告主張「原確定判決得心證之理由
    亦未予詳述」等語，無論是否屬實，顯非再審事由，再審原
    告執此提起再審之訴，即非可採。
三、綜上所述，原確定判決並無再審原告主張適用法規顯有錯誤
    之情形，再審原告據以提起再審之訴，為顯無再審理由，應
    不經言詞辯論，予以駁回。
四、據上論結，本件再審之訴為顯無理由，爰依民事訴訟法第五
    百零二條第二項、第七八條、第八五條第一項判決如主文。
中　　華　　民　　國　　96　　年　　8 　　月　　1 　　日
                    民事第三庭
                        審判長法　官   林敬修
　　　　　　　　　　　        法　官　 黃騰耀
　　　　　　　　　　　        法　官 　藍文祥
正本係照原本作成。
不得上訴。
中　　華　　民　　國　　96　　年　　8 　　月　　3 　　日
　　　　　　　　　　　　　　　書記官   顧倪淑貞
